臺灣高等法院刑事判決
109年度上易字第735號
上  訴  人  
即  被  告  宋森喜



上列上訴人即被告因違反毒品危害防制條例案件，不服臺灣宜蘭
地方法院108年度易字第652號，中華民國109年2月12日第一審判
決（起訴案號：臺灣宜蘭地方檢察署108年度毒偵字第605號），
提起上訴，本院判決如下：
    主  文
上訴駁回。                                              
    理  由
一、按刑事訴訟法第361條第1項、第2項規定，不服地方法院之
    第一審判決而上訴者，須提出上訴書狀，並應敘述具體理由
    。就修法過程以觀，原草案為：「依前項規定提起上訴者，
    其上訴書狀應敘述理由，並引用卷內訴訟資料，具體指摘原
    審判決不當或違法之事實。其以新事實或新證據為上訴理由
    者，應具體記載足以影響判決結果之理由。」嗣經修正通過
    僅保留「上訴書狀應敘述具體理由」之文字，其餘則刪除，
    故所稱「具體理由」，並不以其書狀應引用卷內訴訟資料，
    具體指摘原審判決不當或違法之事實，亦不以於以新事實或
    新證據為上訴理由時，應具體記載足以影響判決結果之情形
    為必要。但上訴之目的，既在請求第二審法院撤銷或變更第
    一審之判決，所稱「具體」，當係抽象、空泛之反面，若僅
    泛言原判決認事用法不當、採證違法或判決不公、量刑過重
    等空詞，而無實際論述內容，即無具體可言。從而，上開法
    條規定上訴應敘述具體理由，係指須就不服判決之理由為具
    體之敘述而非空泛之指摘而言（最高法院106年度第8 次刑
    事庭會議決議意旨參照）。倘上訴理由就其所主張第一審判
    決有違法或不當之情形，未舉出該案相關之具體事由足為其
    理由之所憑，即係徒拖空言或漫事指摘，自屬未敘述具體理
    由。依同法第367條前段規定，上訴書狀未敘述（具體）理
    由者，第二審法院應以判決駁回之。此項規定旨在貫徹上訴
    制度之目的（即撤銷、變更第一審違法、不當之判決，以實
    現個案救濟），並節制濫行上訴。準此以觀，上訴書狀應具
    體敘述上訴理由，為上訴合法之要件，如上訴欠缺此一要件
    ，其上訴即非合法，應從程序上予以駁回（此項不合法上訴
    與上訴逾期之法律效果相同），而無庸進入實體審理程序（
    最高法院106年度第12次刑事庭會議決議意旨參照）。
二、上訴人即被告宋森喜因違反毒品危害防制條例案件，經原審
    以108年度易字第652號判決後，於民國109年2月17日將該判
    決送達被告，有原審送達證書在卷可稽（見原審卷第71頁）
    ，嗣被告於同年月24日合法提起上訴，就不服判決之理由，
    僅泛言：被告在警詢及開庭中均坦承不諱，且高齡65歲，肩
    負家庭重擔，今在獄中服刑，家中經濟一度陷入危機，確實
    無力負擔4月之易科罰金，請從輕量刑，讓家中有能力為被
    告繳納易科罰金等詞，而無實際論述內容，既未具體指摘原
    判決有何違法或不當之情形，難認已敘述具體理由，揆諸前
    揭規定，被告上訴已違背法律上之程式，應予駁回，並不經
    言詞辯論為之。
據上論斷，應依刑事訴訟法第367條前段、第372條，判決如主文
。
中　　華　　民　　國　　109 　年　　4 　　月　　30　　日
                  刑事第十六庭審判長  法　官  葉騰瑞
                                      法　官  廖紋妤
                                      法　官  陳芃宇
以上正本證明與原本無異。
不得上訴。
                                      書記官  李佳芬
中　　華　　民　　國　　109 　年　　5 　　月　　4 　　日
附錄：本案論罪科刑法條全文
毒品危害防制條例第10條
施用第一級毒品者，處 6 月以上 5 年以下有期徒刑。
施用第二級毒品者，處 3 年以下有期徒刑。